臺灣嘉義地方法院民事判決　　　　　　　100年度訴字第289號
原　　　告　張忱慎
訴訟代理人　楊玉美
被　　　告　張宗吏
上列當事人間請求清償借款事件，本院於民國100 年7 月19日言
詞辯論終結，判決如下：
    主  文
原告之訴及假執行之聲請均駁回。
訴訟費用由原告負擔。
    事實及理由
一、按訴狀送達後，原告不得將原訴變更或追加他訴，但擴張或
    減縮應受判決事項之聲明者，不在此限，民事訴訟法第255
    條第1 項第3 款定有明文。查原告起訴時原係請求利息起算
    日自訴狀繕本送達被告翌日起算，嗣於本院審理中（民國10
    0 年7 月19日言詞辯論期日）減縮利息起算日為自100  年7
    月19日起算，核其所為係屬減縮應受判決事項之聲明，揆之
    首揭規定，自屬可許。
二、原告起訴主張：被告於民國94年18日、95年4 月17日及95年
    3 月23日分別向原告借貸新臺幣（下同）510,000 元、589,
    500 元及45,500元，合計1,145,000 元，並簽發發票日為96
    年11月2 日、金額100 萬元之本票（下稱系爭本票）予原告
    ，以供擔保前述債務。詎被告迄今並未返還原告任何借款，
    屢經催討，仍置之不理，為此提起本件訴訟。並聲明：被告
    應給付原告1,145,000 元，及自100 年7 月19日起至清償日
    止，按年息百分之5 計算之利息；願供擔保，請准宣告假執
    行。
三、被告則以：對於自原告處收到分別為510,000 元、589,500
    元及45,500元，合計1,145,000 元之三筆匯款沒有意見，但
    該款項是原告投資草本剛生物科技股份有限公司之投資款，
    原告為佔百分之6 股份之隱名股東，且交付予原告之本票背
    面即記載公司股份若賣出會優先償還原告，嗣因公司代理美
    國產品虧損一千多萬元而倒閉，始無法還款予被告，並未向
    原告借款。並答辯聲明：原告之訴及假執行之聲請均駁回。
四、被告對於收受原告三筆匯款1,145,000 元之事實不爭執，並
    有匯款回條三份為證，勘信為真實。
五、本件爭點厥為兩造間就1,145,000 元之交付是否基於消費借
    貸關係？兩造各執一詞，本院經查：
（一）按當事人主張有利於己之事實者，就其事實有舉證之責任
      ，民事訴訟法第277 條前段定有明文。按稱消費借貸者，
      謂當事人約定，一方移轉金錢或其他代替物之所有權於他
      方，而他方以種類、品質、數量相同之物返還之契約；復
      按消費借貸，因金錢或其他代替物之交付而生效力，民法
      第474 條、第475 條分別定有明文；而金錢借貸契約，為
      要物契約，應由貸與人就交付金錢及借貸意思表示相互一
      致之事實負舉證之（最高法院92年度台上字第557 號判決
      、92年度上易字第1316號判決意旨參照）。
（二）原告主張被告向其借貸之事實云云，為被告所否認辯稱，
      原告有投資草本剛生物科技股份有限公司，是該公司之隱
      名股東，伊並沒有向原告借錢，本票正本後有記載公司股
      份若賣出會優先償還給原告等語。而原告亦自承：「被告
      最早向我們說有此投資機會，後來被告既然有成立公司，
      但一直沒有給我們投資之資料，被告也說股份會處理錢會
      還給我們。」、「最早有說希望要投資，但後來都沒有任
      何書面資料給我們，故我們才催討。」、「最早是向我們
      說參加他們公司，最早股份是3%或5%，但都只是口頭說，
      沒有具體書面資料，後來我們向被告催討，被告說款項會
      還給我們，因被告說我們沒有股份，且公司有問題，故一
      直拖延。」（見本院100 年7 月19日言詞辯論筆錄），互
      核原告提出之94年11月18日匯款單，其收款人為「草本剛
      生物科技股份有限公司籌備處」、95年3 月22日匯款單之
      收款人則為「高鑫昌國際開發（股）公司」，足證，原告
      匯款予被告之原因應係投資被告所開立之公司無誤。
（三）又被告於96年11月2 日簽發面額100 萬元之本票一張予原
      告，其票背載明「本張本票為股東股金，如在三十日內股
      金返還退股完成。本張本票自動生效。張宗吏2007、11、
      3 日」，此亦有系爭本票影本在卷可參。益證，系爭三筆
      匯款確是原告投資被告公司之投資款無訛。
（四）衡情，一般匯款之原因事實，可能係借貸、贈與、清償、
      買賣、投資等，原告上揭匯款資料僅可證明兩造間有金錢
      往來之事實，尚不足證明兩造間有借貸關係。
六、綜上所述，原告雖交付1,145,000 元予被告，然並非基於兩
    造間之消費借貸關係，則原告依消費借貸之法律關係請求被
    告返還借款1,145,000 元，即屬無據。從而，原告請求被告
    給付原告1,145,000 元，及自100 年7 月19日起至清償日止
    ，按年息5 ％計算之利息為無理由，應予駁回。原告之訴既
    經駁回，其假執行之聲請亦失所附麗，應併駁回之。
七、本件判決結果已臻明確，兩造其餘攻擊防禦方法及舉證，經
    本院斟酌後，認與判決結果無影響，爰不一一論述，併此敘
    明。
八、據上論結，原告之訴為無理由，依民事訴訟法第78條，判決
    如主文。
中    華    民    國   100    年    7     月    29    日
                  民二庭法  官  柯月美
以上正本係照原本作成。
如對本判決上訴須於判決送達後20日內向本院提出上訴狀。
如委任律師提起上訴者，應一併繳納上訴審裁判費。
中    華    民    國   100    年    7     月    29    日
                        書記官  黃怡禎